【裁判字號】    95,交聲,474
【裁判日期】    950710
【裁判案由】    交管條例聲異
【裁判全文】
臺灣板橋地方法院交通事件裁定         95年度交聲字第474號
原處分機關  交通部公路總局臺北區監理所
異  議  人
即受處分人  乙○○
上列受處分人因違反道路交通管理處罰條例案件，不服交通部公
路總局臺北區監理所中華民國95年3 月24日北監自裁字裁40-C00
000000號、裁40-C00000000號等二件裁決處分（舉發案號：臺北
縣政府警察局94年5 月1 日北縣警交字第C00000000 號、第C000
00000 號），聲明異議，本院裁定如下：
    主  文
異議均駁回。
    理  由
一、原處分意旨略以：異議人即受處分人乙○○所有之車號2N-5
    863 號自用小客車，經人駕駛於民國94年5 月11日15時2 分
    許，在臺北縣三重市○○路與重陽路口，因有「闖紅燈（直
    行重新橋）」及「於警方上前攔查時，加速往重新橋逃逸」
    等違規行為，經臺北縣政府警察局三重分局執勤員警製單逕
    行舉發，並查證違規屬實，爰分別依道路交通管理處罰條例
    第53條規定（贅引第1 項）裁處罰鍰新臺幣（下同）2,700
    元，並依同條例第63條第1 項第3 款規定（漏引第3 款）記
    違規點數3 點；依同條例第60條第1 項規定裁處罰鍰3,000
    元，並依同條例第63條第1 項第1 款規定（漏引第1 款）記
    違規點數1 點。
二、異議意旨略以：本件違規地點位於臺北縣三重市○○路○ 段
    與重新路4 段路口，該路口並非十字型交岔，而是平行交岔
    路口，依異議人目視，當時管制燈號是綠燈才開車前進，就
    算有闖紅燈，也是燈光號誌誤導的關係，不應歸責於異議人
    ，且異議人當時也沒有發現有執勤員警攔停等語。
三、按行為後法律或自治條例有變更者，適用行政機關最初裁處
    時之法律或自治條例；但裁處前之法律或自治條例有利於受
    處罰者，適用最有利於受處罰者之規定，行政罰法第5 條定
    有明文。查本件違規行為發生後，道路交通管理處罰條例業
    於94年12月28日修正公布，並於95年7 月1 日施行，惟本件
    違規行為發生時及原處分機關之最初裁決時，均在該條例修
    正施行之前，揆諸上揭規定，應適用修正前之規定，無新舊
    法比較適用問題，合先敘明。
四、次按汽車駕駛人，行經有燈光號誌管制之交岔路口闖紅燈者
    ，處1,800 元以上5,400 元以下罰鍰，並記違規點數3 點；
    汽車駕駛人，駕駛汽車有違反道路交通管理處罰條例之行為
    ，經交通勤務警察或依法令執行交通稽查任務人員制止時，
    不聽制止或拒絕停車接受稽查而逃逸者，除按各該條規定處
    罰外，處3,000 元以上6,000 元以下罰鍰，並記違規點數1
    點；汽車駕駛人不服指揮稽查而逃逸，或有其他違規行為經
    以科學儀器取得證據資料，當場不能或不宜攔截製單舉發者
    ，得對汽車所有人逕行舉發處罰，修正前道路交通管理處罰
    條例第53條、第60條第1 項、第63條第1 項第3 款、第7 條
    之2 第1 項第4 款前段、第6 款分別定有明文。
五、本院判斷：
（一）本件異議人即受處分人乙○○所有之車號2N-5863 號自用
      小客車，經人駕駛於94年5 月11日15時2 分許，在臺北縣
      三重市○○路與重陽路口，因有「闖紅燈（直行重新橋）
      」及「於警方上前攔查時，加速往重新橋逃逸」等違規行
      為，經臺北縣政府警察局三重分局執勤員警製單逕行舉發
      ，嗣異議人提出申訴表示未收受舉發通知單，經原處分機
      關函請舉發單位查復後，向異議人再為送達原舉發通知單
      及採證照片，函知異議人可自動繳納法定最低額之罰鍰結
      案，惟異議人並未自動繳納，原處分機關始分別依修正前
      道路交通管理處罰條例53條規定（贅引第1 項），裁處罰
      2,700 元，並依同條例第63條第1 項第3 款規定（漏引第
      3 款）記違規點數3 點；依同條例第60條第1 項規定，裁
      處罰鍰3,000 元，並依同條例第63條第1 項第1 款規定（
      漏引第1 款），記違規點數1 點等情，有舉發通知單2 件
      、採證照片3 幀、交通違規案件申訴書、臺北縣政府警察
      局三重分局95年3 月6 日北縣警重交申字第0950009539號
      函、交通部公路總局臺北區監理所95年3 月15日北監自字
      第0956004338號函各1 件、違反道路交通管理事件裁決書
      及送達證書各2 件附卷可稽。
（二）證人即本件執勤員警甲○○到庭證稱：94年5 月11日我負
      責14時至17時之交通勤務，在臺北縣三重市○○路87號前
      取締闖紅燈，於15時許，看見車號2N-5862 號自用小客車
      在重陽路紅燈時直闖過來，該車駕駛人看到我們以後，先
      停在重新路的路旁，跟我共同執勤的另一位員警吳春葵就
      走過去，我則在攔查點對該車拍照，該車駕駛人看到吳春
      葵走過去後，就將車開往內側車道，吳春葵立即吹哨子，
      但不獲理會，該車仍然駛離現場等語（見本院95年5 月1
      日訊問筆錄第2 、3 頁），並提出攔查點示意圖1 紙、採
      證照片3 幀為證。查證人甲○○與異議人素不相識，更無
      仇隙，其係依法執行交通勤務，洵無甘冒偽證罪責任意攀
      誣之虞。兼酌異議人於本院訊問時，坦承當時係伊駕駛車
      號2N-5863 號自用小客車行經現場，顯無錯認他車情形，
      且異議人亦不否認有可能闖紅燈，及通過交岔路口後曾在
      路邊停車，再將車開往內側車道駛離（見上開訊問筆錄第
      1 、4 頁），核與證人甲○○所述之經過情節相符，足認
      上揭證述應屬可採。而依證人甲○○提出之攔查點示意圖
      所示，本件違規現場即臺北縣三重市○○路○ 段與重新路
      3 、4 段之交岔路口，各行向均設有獨立之燈光管制號誌
      ，並無參雜混淆，倘駕駛人依規定觀看自己行向之號誌，
      難認有何困難判斷情事。又異議人當時駕車通過交岔路口
      ，旋將車暫停路邊，嗣於執勤員警趨前後，始將車開往內
      側車道駛離，洵與一般正常之駕駛行為有異，顯係於通過
      交岔路口之際，發現有警察在前方取締，恐自己闖紅燈之
      違規行為遭到舉發，始先停車觀望並圖躲避，嗣見執勤員
      警趨前執法，決意加速繼續朝前駛離現場，是其有闖紅燈
      及拒絕停車接受稽查而逃逸之行為，俱臻明確。
（三）從而，本件異議人駕駛其所有之自用小客車，行經有燈光
      號誌管制之交岔路口闖紅燈，且拒絕停車接受稽查而逃逸
      ，舉發單位因認有「闖紅燈（直行重新橋）」及「於警方
      上前攔查時，加速往重新橋逃逸」等違規行為，製單2 紙
      逕行舉發，經異議人提出申訴後，原處分機關依當時施行
      之修正前道路交通管理處罰條例第53條（贅引第1 項）、
      第60條第1 項、第63條第1 項第3 款（漏引第3 款）、同
      條項第1 款（漏引第1 款）及違反道路交通管理事件統一
      裁罰基準表之規定，分別裁處罰鍰2,700 元及3,000 元，
      並記違規點數3 點及1 點，均屬有據，核無違法或不當之
      處。異議人執持上揭理由，對原處分機關所為之2 件裁決
      處分聲明異議，均無理由，應予駁回。
六、依道路交通管理處罰條例第87條第2 項，道路交通案件處理
    辦法第19條，裁定如主文。
中    華    民    國    95    年    7     月    10    日
                  交通法庭  法  官  朱嘉川
以上正本證明與原本無異。
如不服本裁定應於送達後5 日內向本院提出抗告狀。
                            書記官  陳聖儒
中    華    民    國    95    年    7     月    10    日


司法院資訊處製作；財團法人民間司法改革基金會備份。
